【裁判字號】    98,訴,646
【裁判日期】    980825
【裁判案由】    毒品危害防制條例
【裁判全文】
臺灣高雄地方法院刑事判決               98年度訴字第646號
公  訴  人  臺灣高雄地方法院檢察署檢察官
被      告  丁○○
                    （現於臺灣高雄戒治所戒治中）
指定辯護人  黃見志律師
被      告  戊○○
                    （現於臺灣屏東監獄執行中）
指定辯護人  本院公設辯護人乙○○
上列被告因毒品危害防制條例案件，經檢察官提起公訴（97年度
偵字第26538號），本院判決如下：
    主  文
丁○○所犯如附表所示之罪，各處如附表主文欄所示之刑。應執
行有期徒刑拾貳年，未扣案之販賣第二級毒品所得財物新臺幣拾
伍萬元，其中新臺幣陸萬元沒收之，如全部或一部不能沒收時，
以其財產抵償之，其中新臺幣玖萬元與戊○○連帶沒收之，如全
部或一部不能沒收時，以其與戊○○之財產連帶抵償之。
戊○○所犯如附表編號一、二所示之罪，各處如附表編號一、二
主文欄所示之刑，應執行有期徒刑捌年陸月，未扣案之販賣第二
級毒品所得財物新臺幣玖萬元，與丁○○連帶沒收之，如全部或
一部不能沒收時，以其與丁○○之財產連帶抵償之。
    事  實
一、戊○○前於民國91年間因竊盜案件，經本院以91年度易字第
    3770號判處有期徒刑1 年，提起上訴後，上訴駁回確定，於
    94年3 月29日縮刑期滿執行完畢。丁○○、戊○○明知甲基
    安非他命係毒品危害防制條例第2 條第2 項第2 款所定之第
    二級毒品，未經許可，不得持有或販賣，緣因甲○○向戊○○詢問有無購買甲基安非他命之來源，經戊○○告知丁○○
    關於甲○○欲購買甲基安非他命之事，丁○○、戊○○竟意
    圖營利而基於販賣第二級毒品甲基安非他命之犯意聯絡，分
    別於下列時地，以下列方式，共同販賣甲基安非他命予甲○○，計2 次：
（一）戊○○先後於96年10月8 日晚間9 時6 分54秒、13分15秒
      、15分38秒、18分49秒以其持有之行動電話門號00000000
      00號撥打甲○○持有之行動電話門號0000000000號，經甲○○告知欲購買之甲基安非他命數量、價格後，即代為詢
      問丁○○，並居間磋商使丁○○與甲○○就交易甲基安非
      他命之數量、價格、交易時間及地點等事項達成合致，當
      日即陪同甲○○前往高雄縣燕巢鄉丁○○住家附近之矮房
      子，由丁○○交付甲基安非他命半兩予甲○○，並收取價
      金新臺幣（下同）3 萬元。
（二）戊○○先後於96年10月10日凌晨1 時52分22秒、1 時57分
      43 秒 、2 時3 分19秒、晚間6 時55分以其持有之行動電
      話門號0000000000號撥打甲○○持有之行動電話門號0000
      000000號，經甲○○告知欲購買之甲基安非他命數量、價
      格後，即代為詢問丁○○，並居間磋商使丁○○與甲○○
      就交易甲基安非他命之數量、價格、交易時間及地點等事
      項達成合致，當日即陪同甲○○前往高雄市○○區○○路
      與翠華路交岔路口之鐵路平交道旁，由丁○○交付甲基安
      非他命1 兩予甲○○，並收取價金6 萬元。
二、丁○○意圖營利而基於販賣第二級毒品甲基安非他命之犯意
    ，自行與甲○○以電話約定交易甲基安非他命之數量、價格
    、交易時間及地點後，於96年11月1 日晚間6 、7 時許，甲○○搭乘不知情之薛志欣所駕駛車牌號碼9R-3520 號自小客
    車，前往高雄縣燕巢鄉某上帝公廟附近，由丁○○交付甲基
    安非他命1 兩予甲○○，並收取價金6 萬元。嗣警方因另案
    於同日晚間7 時23分許，在臺南市○○區○○街9 巷29號前
    ，執行拘提甲○○時，當場在甲○○所搭乘之上開自小客車
    內扣得當日購買放置於「峰牌」香菸盒內之甲基安非他命1
    包（驗餘淨重35.70 公克），而查悉上情。
三、案經臺南市政府警察局移送臺灣高雄地方法院檢察署檢察官
    偵查起訴。
    理  由
壹、證據能力部分
一、按被告以外之人於審判外之言詞或書面陳述，除法律有規定
    者外，不得作為證據；被告以外之人於偵查中向檢察官所為
    陳述，除顯有不可信之情況者外，得為證據，刑事訴訟法第
    159 條第1 項及159 條之1 第2 項分別定有明文。檢察官於
    偵查中對被告以外之人（包括證人、鑑定人、告訴人、被害
    人及共同被告等）所製作之偵查筆錄，性質上雖屬傳聞證據
    ，惟現階段刑事訴訟法規定檢察官代表國家偵查犯罪、實施
    公訴，依法其有訊問被告、證人及鑑定人之權，而實務運作
    時，檢察官偵查中向被告以外之人所取得之供述證據，原則
    上均能遵守法律規定，不致違法取供，其可信度極高，是被
    告以外之人前於偵查中所為供述，除反對該項供述具有證據
    能力之一方，已釋明「顯有不可信之情況」之理由外，不宜
    以該證人未能於審判中接受他造之反對詰問為由，即遽指該
    證人於偵查中之供述不具證據能力。本件證人甲○○、共同
    被告戊○○於檢察官偵查中所為之證述，被告2 人均未主張
    並釋明有何不可信之情事，上開證人亦未提及檢察官在偵查
    時有何不法取供之情形，應具有證據能力。
二、次按被告以外之人（包括證人、鑑定人、告訴人、被害人及
    共同被告等）於檢察事務官、司法警察官或司法警察調查中
    所為之陳述，與審判中不符時，其先前之陳述具有較可信之
    特別情況，且為證明犯罪事實存否所必要者，得為證據，刑
    事訴訟法第159 條之2 定有明文。是被告以外之人於警詢中
    所為之陳述，係屬傳聞證據，原則上無證據能力，惟如該陳
    述與審判中不符時，其先前之陳述具有較可信之特別情況，
    且為證明犯罪事實存否所必要者，依同法第159 條之2 規定
    ，始例外認為有證據能力。本件證人甲○○、共同被告戊○○於警詢中所為之陳述，對於被告丁○○而言，均屬被告以
    外之人於審判外之陳述，被告丁○○之辯護人主張無證據能
    力，而證人甲○○於警詢中所述有關本案3 次交易安非他命
    之數量及第2 次之交易地點，與其於本院審理中之陳述不符
    ，本院審酌證人甲○○於審理中係經提示其與被告戊○○之
    監聽譯文內容後加以訊問，衡情應較警詢時未經提示監聽譯
    文之情形，更能清楚回憶當初交易安非他命之細節，且其2
    度於警詢時就3 次交易安非他命之金額陳述不一，實難認其
    於警詢中之陳述具有較可信之特別情況，自不具證據能力；
    又證人甲○○於警詢中之陳述除有前述不符之處外，及證人
    即共同被告戊○○於警詢中所為之陳述，與其等於本院審理
    中之陳述均大致相符，是無證據能力。
三、又按現行刑事訴訟法關於「鑑定」之規定，除選任自然人充
    當鑑定人外，另設有囑託機關鑑定制度。依同法第198 條、
    第208 條之規定，不論鑑定人或鑑定機關、團體，固均應由
    法院、審判長、受命法官或檢察官視具體個案之需要而為選
    任、囑託，並依第206 條之規定，提出言詞或書面報告，始
    符合同法第159 條第1 項所定得作為證據之「法律有規定」
    之情形。否則所為之鑑定，仍屬傳聞證據。然於司法警察機
    關調查中之案件，為因應實務上，或因量大、或有急迫之現
    實需求，例行性當然有鑑定之必要者，例如毒品之種類與成
    分、尿液之毒品反應，或者槍彈有無殺傷力等鑑定，基於檢
    察一體原則，得由該管檢察長對於轄區內之案件，以事前概
    括選任鑑定人或囑託鑑定機關、團體之方式，俾便轄區內之
    司法警察官、司法警察對於調查中之此類案件，得即時送請
    先前已選任之鑑定人或囑託之鑑定機關、團體實施鑑定，以
    求時效（法務部92年9 月1 日法檢字第0920035083號函參照
    ）。此種由檢察機關概括選任鑑定人或概括囑託鑑定機關、
    團體，再轉知司法警察官、司法警察於調查犯罪時參考辦理
    之作為，法無明文禁止，係為因應現行刑事訴訟法增訂傳聞
    法則及其例外規定之實務運作而為。此種由司法警察官、司
    法警察依檢察官所概括選任之鑑定人或囑託鑑定機關、團體
    所為之鑑定結果，與檢察官選任或囑託為鑑定者，性質上並
    無差異，同具有證據能力（最高法院96年度臺上字第2860號
    判決參照）。卷附內政部警政署刑事警察局96年11月28日刑
    鑑字第0960173940號鑑定書為臺南市政府警察局刑警大隊送
    請鑑定揆諸前揭說明，屬「法律規定」得為證據者，應有證
    據能力。
四、又按通訊監察之譯文，係員警於審判外將監聽所得資料以現
    譯方式整理後予以記錄而得，本質上屬於被告以外之人於審
    判外之書面陳述，為傳聞證據。惟所謂被告以外之人於審判
    外之陳述，係指被告以外之人就其曾經參與或見聞之事實，
    事後追憶並於審判外為陳述者而言。國家基於犯罪偵查之目
    的，對被告或犯罪嫌疑人進行通訊監察，乃係以監控與過濾
    受監察人通訊內容之方式，蒐集對其有關之紀錄，並將該紀
    錄予以查扣，作為認定犯罪與否之證據，屬於刑事訴訟上強
    制處分之一種，而監聽係通訊保障及監察法第13條第1 項所
    定通訊監察方法之一，司法警察機關依法定程序執行監聽取
    得之錄音，係以錄音設備之機械作用，真實保存當時通訊之
    內容，如通訊一方為受監察人，司法警察在監聽中蒐集所得
    之通訊者對話，若其通話本身即係被告進行犯罪中構成犯罪
    事實之部分內容，自與所謂「審判外之陳述」無涉，應不受
    傳聞法則之規範，當然具有證據能力。至司法警察依據監聽
    錄音結果予以翻譯而製作之監聽譯文，屬於文書證據之一種
    ，於被告或辯護人對其譯文之真實性發生爭執或有所懷疑時
    ，法院固應依刑事訴訟法第165 條之1 第2 項規定，以適當
    之設備，顯示該監聽錄音帶之聲音，以踐行調查證據之程序
    ，俾確認該錄音聲音是否為通訊者本人及其內容與監聽譯文
    之記載是否相符，或傳喚該通訊者為證據調查。倘被告或訴
    訟關係人對該通訊監察譯文之真實性並不爭執，即無勘驗辨
    認其錄音聲音之調查必要性（最高法院97年度臺上字第2272
    號判決）。經查，本件卷附通訊監察作業譯文表（見本院卷
    第81至83頁），被告2 人及其辯護人對其真實性並不爭執，
    即無勘驗辨認其錄音聲音之調查必要性，本院於審判程序亦
    已踐行提示監聽譯文供當事人辨認並告以要旨，使其表示意
    見等程序並為辯論，且檢察官係依行為時之通訊保障及監察
    法核發通訊監察書，此有臺灣臺南地方法院檢察署96年南檢
    瑞地監（續）字第1788、1997號通訊監察書暨門號附表在卷
    可稽（見警卷77至80頁），再由司法警察執行通訊監察，是
    其監聽錄音蒐證程序應屬合法。且觀諸其譯文內容，均標明
    通話雙方之電話號碼、通話日期及時間，記載有關被告戊○○與甲○○聯絡交易毒品之通話內容，符合監聽之合法性及
    譯文之功能性。足認上開通訊監察譯文為真正，自具有證據
    能力，而得為認定犯罪事實之依據。
五、再按被告以外之人於審判外之陳述，雖不符刑事訴訟法第15
    9 條之1 至第159 條之4 之規定，而經當事人於審判程序同
    意作為證據，法院審酌該言詞陳述或書面陳述作成時之情況
    ，認為適當，亦得為證據，當事人、代理人或辯護人於法院
    調查證據時，知有第159 條第1 項不得為證據之情形，而未
    於言詞辯論終結前聲明異議者，視為有前項之同意，刑事訴
    訟法第159 條之5 定有明文。本件證人薛志欣於警詢中之陳
    述，及卷附搜索扣押筆錄、扣押物品目錄表，雖屬被告以外
    之人於審判外之言詞或書面陳述，然當事人於準備程序中對
    於上開證據方法之證據能力均表示不爭執，本院審酌前開審
    判外之言詞或書面陳述於作成時之情況，並無違法不當或證
    明力明顯過低之瑕疵，應得作為證據。
貳、實體部分
一、訊據被告丁○○矢口否認有何販賣甲基安非他命之犯行，辯
    稱：伊不認識甲○○，也沒見過甲○○，戊○○曾跟伊表示
    甲○○的安非他命比較好，問伊要不要過去試試看云云，辯
    護意旨則以：甲○○或戊○○之供述，在販賣地點、金額及
    次數均前後不一，比對2 人供詞亦有明顯矛盾，且甲○○本
    身有販賣毒品犯行，其供詞當有避重就輕之情，另卷附監聽
    譯文中，戊○○向甲○○說「我有打呼伊，伊說身上沒有那
    麼多錢... 」，若被告確係賣家，豈須身上多帶金錢，自無
    從佐證丁○○販賣安非他命之犯行云云。被告戊○○固坦承
    有於事實欄一（一）、（二）所載時地，以電話聯絡後並陪
    同甲○○向丁○○購買甲基安非他命，惟辯稱：是甲○○主
    動問伊誰有安非他命，拜託伊去找，伊沒有摸到錢或毒品云
    云，辯護意旨則以：甲○○是戊○○姪女之男友，甲○○請
    戊○○幫忙尋找安非他命，戊○○難以拒絕，而卷附監聽譯
    文中，戊○○向甲○○提及「我看我載你去介紹認識好了」
    ，及甲○○證稱戊○○只是幫其聯絡購買毒品，錢和毒品均
    是其與「義兄」交易，戊○○並未經手，足見戊○○只是幫
    助甲○○購買安非他命，僅成立幫助施用第二級毒品罪云云
    。
二、經查：
（一）被告戊○○先後於96年10月8 日晚間9 時6 分54秒、13分
      15秒、15分38秒、18分49秒以其持有之行動電話門號0000
      000000號撥打甲○○持有之行動電話門號0000000000號，
      ，經甲○○告知欲購買之甲基安非他命數量、價格後，即
      代為詢問丁○○，並居間磋商使被告丁○○與甲○○就交
      易甲基安非他命之數量、價格、交易時間及地點等事項達
      成合致，當日即陪同甲○○前往高雄縣燕巢鄉被告丁○○
      住家附近之矮房子，由被告丁○○交付甲基安非他命半兩
      予甲○○，並收取價金3 萬元之事實，業據證人甲○○於
      本院審理中證稱：（提示96年10月8 日甲○○門號000000
      0000號與戊○○門號0000000000號全部監聽譯文），門號
      0000000000號是伊在使用，這是戊○○第一次介紹其跟「
      義兄」買安非他命，因為其不認識「義兄」，故其叫戊○○幫忙聯絡，當天戊○○也有跟著去，這一次在燕巢矮房
      子那裡交易安非他命，戊○○帶其進去人家家裡，買半兩
      ，當場給3 萬元等語（見本院二卷第73、78頁）；又據證
      人即共同被告戊○○於偵查中證稱：門號0000000000號是
      伊在使用，因為甲○○的女友是伊姪女，甲○○拜託伊找
      看有無人賣安非他命，伊就找上丁○○，因為伊要帶路，
      有陪甲○○去買，第一次伊帶甲○○去燕巢跟丁○○買貨
      ，由丁○○親自交貨，伊有看到丁○○，即警卷所附丁○○照片等語（見偵一卷第28至29頁），復於本院審理中自
      陳：（提示96年10月8 日甲○○門號0000000000號與戊○○門號0000000000號晚間9 時6 分54秒之監聽譯文），這
      一次伊帶甲○○去燕巢矮房子交易，在丁○○住家附近等
      語（見本院二卷第78頁）。並有上述門號0000000000號（
      A） 與0000000000號（B） 先後於96年10月8 日晚間9時6
      分54秒、13分15秒、15分38秒、18分49秒之通訊監察譯文
      內容「B ：有了啦，不會超過65啦，6 萬5 啦，你是要拿
      多少啦？。A ：先拿半個啦，這樣價錢較高，B ：先要急
      用就對啦，那這樣的話1-2 錢我看我載你去介紹認識好了
      。A ：那我問問看有車的話叫人載。B ：好。」、「B ：
      我朋友那邊1 錢有1 錢的價格。A ：你問他半個是多少，
      我朋友要開車載我們。B ：好。」、「B ：我朋友說半個
      他要到高雄拿，如果2 錢他那邊就有了。A ：1 錢多少。
      B ：要80 00 元。A ：那叫他算15就好。B ：我跟他講。
      」、「B ：好啦，談好了。A ：我馬上下去。B ：我在我
      家等你。」附卷可憑（見警卷第81頁），其事實足堪認定
      。
（二）戊○○先後於96年10月10日凌晨1 時52分22秒、1 時57分
      43 秒 、2 時3 分19秒、晚間6 時55分以其持有之行動電
      話門號0000000000號撥打甲○○持有之行動電話門號0000
      000000號，經甲○○告知欲購買之甲基安非他命數量、價
      格後，即代為詢問丁○○，並居間磋商使丁○○與甲○○
      就甲基交易安非他命之數量、價格、交易時間及地點等事
      項達成合致，當日即陪同甲○○前往高雄市○○區○○路
      與翠華路交岔路口之鐵路平交道旁，由丁○○交付甲基安
      非他命1 兩予甲○○，並收取價金6 萬元之事實，業據證
      人甲○○於本院審理中證稱：（提示96年10月10日甲○○
      門號0000000000號與戊○○門號0000000000號之全部監聽
      譯文），當天電話打完後，其有叫車，因為其不知道路，
      戊○○知道路，其去載戊○○，戊○○帶其去高雄跟「義
      兄」交易安非他命，買1 兩，當場給6 萬元等語（見本院
      二卷第74、78頁）；又據證人即共同被告戊○○於偵查中
      證稱：第二次伊帶甲○○去高雄左營崇德路與翠華路附近
      的鐵路平交道跟丁○○買貨，由丁○○親自交貨，伊有看
      到丁○○，即警卷所附丁○○照片等語（見偵一卷第29頁
      ），復於本院審理中自陳：（提示96年10月10日甲○○門
      號0000000000號與戊○○門號0000000000號之全部監聽譯
      文），當天伊有帶甲○○去跟丁○○交易，約在高雄市○○區○○路與翠華路交岔路口之鐵路平交道旁附近等語（
      見本院二卷第78頁）；並有上述門號0000000000號（A ）
      與0000000000號（B） 先後於96年10月10日凌晨1 時52分
      22秒、1 時57分43秒、2 時3 分19秒、晚間6 時55分之通
      訊監察譯文內容「B ：你有打呼我嗎？A ：有。B ：有什
      麼事嗎？A ：要問你朋友那個。B 問一個大的嗎？A ：嗯
      ，你問完打給我一下。B ：好。」、「B ：有啦，伊說要
      六啦，幾千元讓他賺啦。A ：好啦，沒問題，你跟他說上
      次那個差了分半，B ：你有確定明天要那個嗎？A ：對，
      不然現在也沒關係啦。B ：明天啦，現在幾點了。A ：東
      西都是一樣的嗎？B ：相同啦，應該是相同的啦，等一下
      我再打呼伊，確定明天就對了。A ：對啦。B ：啊我跟他
      講明天，東西要一樣，上次差分半就對了。A ：對，看怎
      樣打來給我一下。」、「B ：東西都一樣啦，他會補給你
      啦，但是可能沒有辦法補到分半啦。A ：好啊。B ：啊明
      天我還要跟你去嗎？A ：不然我又不知道路，還是要叫他
      下來怎樣啊。B ：我明天沒工作是沒關係啦。A ：你問看
      幾點？B ：我有跟他說中午12點之前到。A ：去是馬上有
      嗎？B ：我們就提早約他啦。A ：你跟他說早上7 點多就
      出發，早一點回來。B ：那是不會等什麼啦，我有跟他講
      好了。A ：你向他說早一點啦。B ：明天一起去就對了，
      我在打給他，啊你現在用一點給我好嗎？A ：好啦，你騎
      過來。」、「B ：我有打呼伊，伊說身上沒有那麼多錢，
      我們過去燕巢他再帶我們去高雄拿。A ：那乾脆到高雄就
      好啊。B ：不會啦，差不了多少啦。A ：那我叫車子過去
      你那裡，你在你家前面那邊等。B ：好。」附卷可憑（見
      警卷第82至83頁），其事實應堪認定。
（三）被告丁○○自行與甲○○以電話約定交易甲基安非他命之
      數量、價格、交易時間及地點後，於96年11月1 日晚間6
      、7 時許，甲○○搭乘不知情之薛志欣所駕駛車牌號碼9R
      -3520 號自小客車，前往高雄縣燕巢鄉某上帝公廟附近，
      由丁○○交付甲基安非他命1 兩予甲○○，並收取價金6
      萬元之事實，業據證人甲○○於偵查中證稱：其於96年11
      月1 日晚上6 、7 點，在燕巢鄉上帝公廟那邊跟丁○○買
      安非他命，當天是薛志欣載其去等語（見偵一卷第23頁）
      ，復於本院審理中證稱：警方於96年11月1 日在臺南市○○區○○街9 巷29號前，查到其身上的安非他命，就是當
      天跟「義兄」買來，其向戊○○的姪子要「義兄」的手機
      號碼，自己跟「義兄」聯絡，在燕巢鄉某廟那邊交易，買
      1 兩，6 萬元等語（見本院二卷第75、78頁）；又據證人
      薛志欣於警詢中證稱：其於96年11月1 日下午駕駛9R-352
      0 自小客車載甲○○從府緯街出發，在省道上86號快速道
      路轉中山高，再從岡山交流道下去燕巢，到一處不知名的
      寺廟，甲○○就叫其停車，接著甲○○就自己下車走到其
      車後方跟一位坐在另一部車上的人講話等語（見警卷第54
      至55頁）；另據證人戊○○於偵查中證稱：第3 次甲○○
      再叫伊帶他去燕巢找丁○○拿安非他命，伊叫他自己去，
      結果甲○○那天就被抓了等語（見偵一卷第28至29頁）；
      此外，當日另案在甲○○所搭載之上開車輛扣得之白色晶
      體1 包，經送內政部刑事警察局鑑定結果確含甲基安非他
      命成分，此有該局96年11月28日刑鑑字第0960173940號鑑
      定書附卷足憑（見警卷第76頁），並有搜索扣押筆錄、扣
      押物品目錄表附卷可證（見警卷第69、至70、72頁），其
      事實亦堪認定。
（四）被告丁○○雖辯稱：伊不認識甲○○，也沒見過甲○○，
      戊○○曾跟伊表示甲○○的安非他命比較好，問伊要不要
      過去試試看云云，其辯護意旨則以：甲○○或戊○○於警
      詢及偵查中之供述，在販賣地點、金額及次數均前後不一
      ，比對2 人供詞亦有明顯矛盾，且甲○○本身有販賣毒品
      犯行，其供詞當有避重就輕之情，另卷附監聽譯文中，戊○○向甲○○說「我有打呼伊，伊說身上沒有那麼多錢..
      . 」，若被告確係賣家，豈須身上多帶金錢，自無從佐證
      丁○○販賣安非他命之犯行云云。
    1.惟參諸證人甲○○於本院審理中就96年10月8 日、10月10
      日、11月1 日先後3 次向「義兄」購買甲基安非他命之時
      間、地點、數量、價格等交易事項，及96年10月8 日、10
      日係由戊○○居間介紹並陪同其到場，而「義兄」均係親
      自交付甲基安非他命，甲○○則當場支付價金等交易方式
      均證述綦詳；且證人甲○○前述關於96年10月8 日、10日
      向「義兄」購買甲基安非他命之證詞，係經本院提示其持
      有之門號0000000000號與戊○○持有之門號0000000000號
      於96年10月8 日、10日之全部監聽譯文，供其回憶後而為
      證述，衡情應無誤認或憑空虛指之虞，其證詞堪可採信。
      又證人即共同被告戊○○亦於偵查中就96年10月8 日、10
      日先後帶同甲○○至約定地點向丁○○購買甲基安非他命
      ，由丁○○親自交貨乙節證述歷歷，並經其指認丁○○之
      照片無誤，核與前開證人甲○○所述相符，且有上開通訊
      監察譯文在卷可參（見警卷第81至82頁），足見甲○○確
      經戊○○之居間介紹向「義兄」即被告丁○○購買甲基安
      非他命2 次。另證人薛志欣復於警詢中就96年11月1 日駕
      車載甲○○前往燕巢某不知名之寺廟乙節證述明確，並有
      當日自該車輛上扣得之甲基安非他命1 包足佐，亦徵甲○○確有自行向被告丁○○購買甲基安非他命1 次之情。因
      而，足認甲○○有在前開時地向被告丁○○購買甲基安非
      他命3 次無訛，是被告丁○○前揭所辯，顯屬卸責之詞，
      要無可採。
    2.又甲○○每天均會施用安非他命，本身亦在販賣安非他命
      ，於貨源不足時，會轉向他人購買乙節，業經其於本院審
      理中證述在卷（見本院二卷第72、76頁），衡情應經常有
      購買毒品供其施用或轉售之需求，而對於經常性購毒者而
      言，該次有無購得毒品供其所用為其關注之點，至於每次
      購買毒品之地點、金額甚或購買次數等，除非有其他事證
      供其回憶，否則易有記憶模糊之情形，縱證人甲○○先後
      3 次於檢察官偵查（其於警詢中之證述無證據能力，已如
      前述，故不再論述）中就上開事項所為之陳述未盡相符，
      亦與常情無違，自無從憑此遽為有利於被告丁○○之認定
      。再參以證人甲○○於偵查及本院審理中對於係向「義兄
      」即丁○○購得甲基安非他命之證述均屬一致，且在本院
      審理中業經提示其持有之門號0000000000號與戊○○持有
      之門號0000000000號於96年10月8 日、10日之全部監聽譯
      文供其回憶，證人甲○○係根據上開譯文內容，就96年10
      月8 日、10日與被告丁○○交易甲基安非他命之時地、數
      量及金額均逐一證述明確，又就其於96年11月1 日向被告
      丁○○購買甲基安非他命之時間、地點及當日購買即被查
      獲乙節，於偵查及本院審理中均為相同之證述，且與證人
      即共同被告戊○○、證人薛志欣於偵查中之證述均互核相
      符，難認有瑕可指。復觀之上開通訊監察譯文之內容，均
      係甲○○向戊○○詢問毒品之價格、約定前往購買毒品之
      對話，雖在上開監聽譯文中，有戊○○向甲○○稱「我有
      打呼伊，伊說身上沒有那麼多錢，我們過去燕巢他再帶我
      們去高雄拿。」，惟此仍屬戊○○欲協同甲○○前往購毒
      之對話，自無從僅以戊○○所述伊（丁○○）身上沒有那
      麼多錢，即謂丁○○係本件毒品之買家而非賣家。據此，
      丁○○於本件居於販毒者之角色已明，難認有何斟酌丁○○為本件購毒者之餘地可言。從而，辯護意旨前揭所指，
      均難憑採。
（五）被告戊○○雖辯稱：是甲○○主動問伊誰有安非他命，拜
      託伊去找，伊沒有摸到錢或毒品云云，辯護意旨則以：甲○○是戊○○姪女之男友，甲○○請戊○○幫忙尋找安非
      他命，戊○○難以拒絕，而卷附監聽譯文中，戊○○向甲○○提及「我看我載你去介紹認識好了」，及甲○○證稱
      戊○○只是幫其聯絡購買毒品，錢和毒品均是其與「義兄
      」交易，戊○○並未經手，足見戊○○只是幫助甲○○購
      買安非他命，僅成立幫助施用第二級毒品罪云云。然查，
      觀之甲○○持有之門號0000000000號與戊○○持有之0000
      000000號先後於96年10月8 日晚間9 時6 分54秒、13 分
      15秒、15分38秒、18分49秒之通訊監察譯文內容可知（見
      警卷第81頁），被告戊○○在甲○○告知欲購買「半個」
      後，即稱「我載你去介紹認識」，且立刻代為向丁○○詢
      問價格後，回撥電話予戊○○稱「1 錢要8,000 元」，更
      相約偕同甲○○前往與丁○○交易毒品。復觀之上開門號
      先後於96年10月10日凌晨1 時52分22秒、1 時57分43秒、
      2 時3 分19秒、晚間6 時55分之通訊監察譯文內容可知（
      見警卷第82頁），被告戊○○在甲○○告知欲購買「一個
      大的」後，即允諾代為詢問丁○○，隨即回撥電話予甲○○稱「有啦，伊說要六，幾千元讓他賺」，亦相約偕同甲○○前往與丁○○交易毒品。是以，被告戊○○於96年10
      月8 日、10日獲悉甲○○欲購買甲基安非他命後，均立即
      聯絡丁○○，而持續密集居間傳達買賣雙方關於價格、數
      量等毒品交易之重要事項，並為甲○○與丁○○約定交易
      之時間及地點，之後更陪同甲○○到場與丁○○完成交易
      ，足徵戊○○雖初始係受甲○○之委託詢問購買甲基安非
      他命之事，然因其後已積極介入上開毒品交易，而與丁○○相互利用對方之行為，由丁○○提供甲基安非他命，其
      則代表丁○○與甲○○聯絡甲基安非他命之價格、數量、
      交易時地等，以達成買賣甲基安非他命之合意，並在場協
      助完成交易，堪認戊○○就上開2 次販賣甲基安非他命之
      行為，與丁○○確有犯意聯絡及行為分擔，係居於共同販
      毒者之角色甚明，是被告戊○○前揭所辯及辯護意旨所指
      均無足採。
（六）再者，販賣毒品乃違法行為，交易雙方類皆以隱匿秘密之
      方式而為，且毒品無公定價格，每次購買價量，隨時可能
      依雙方關係深淺、資力、需求量及對行情之認知、來源是
      否充裕、查緝是否嚴緊，購買者被查獲時供述來源對象之
      可能性風險等因素之評估，因而異其標準，機動調整，非
      可一概而論。販賣毒品之利潤所得，除經坦承犯行或價量
      俱屬明確者外，本難查得實情，是以除非別有積極事證，
      足認係以同一價量委託代買、轉售或無償贈與，確未牟利
      以外，尚難執此遽認非法販賣毒品之證據尚有不足（最高
      法院97年度臺上字第1012號、3557號判決參照）。本件被
      告2 人否認有販賣毒品犯行，而依卷內現有資料，無從推
      知販入、賣出毒品所賺取之差價為何，惟其等係以3 萬元
      至6 萬元不等之代價，交付甲基安非他命予甲○○，茍無
      任何利潤可圖，被告2 人應無甘冒被查緝而觸重刑之危險
      ，先行透過電話聯繫約定交易之價量及時地，再親自交付
      毒品，如此大費周章，卻僅為以同一價量轉讓毒品予他人
      之可能，因之，被告2 人係基於營利意圖而販賣，其等販
      入毒品之價格必較售出之價格低廉以賺取差價牟利乙節，
      亦堪認定。
（七）綜上，被告丁○○、戊○○共同販賣第二級毒品甲基安非
      他命予甲○○2 次，被告丁○○單獨販賣第二級毒品甲基
      安非他命予甲○○1 次之事實，事證明確，其等犯行堪以
      認定，應依法論科。
二、查甲基安非他命係毒品危害防制條例第2 條第2 項所稱之第
    二級毒品，不得非法持有及販賣。核被告丁○○、戊○○所
    為，均係犯毒品危害防制條例第4 條第2 項之販賣第二級毒
    品罪。被告丁○○販賣第二級毒品甲基安非他命而持有第二
    級毒品甲基安非他命之低度行為，為販賣第二級毒品甲基安
    非他命之高度行為所吸收，不另論罪。被告2 人就事實欄一
    （一）、（二）所載犯行，相互分擔居間聯絡購毒者及提供
    毒品之行為，以完成毒品之交易，有犯意聯絡及行為分擔，
    為共同正犯。又被告戊○○有事實欄一所述之前科紀錄及執
    行情形，此有臺灣高等法院被告前案紀錄表在卷可佐（見本
    院二卷第8 至12頁），其於受有期徒刑之執行完畢後5 年以
    內故意再犯有期徒刑以上之上開2 罪，為累犯，均應依刑法
    第47條第1 項之規定，加重其刑，而就其法定本刑無期徒刑
    部分，均不得加重。爰審酌被告2 人明知毒品對人體之危害
    性，仍為圖一己私利而販賣第二級毒品甲基安非他命，其行
    為已足助長吸食毒品之氾濫，非但戕害施用毒品者之健康，
    更造成其家人身心俱疲，同時助長犯罪，危害社會治安甚鉅
    ，又被告丁○○犯後始終否認販賣犯行，態度不佳，其量刑
    自不宜從輕，被告戊○○犯後雖坦承有居間聯絡交易毒品，
    仍否認有共同販賣之情，犯後態度亦難認良好，惟考量被告
    丁○○本件販賣毒品僅3 次，被告戊○○共同販賣毒品僅2
    次，並參酌被告丁○○前2 次販賣毒品犯行均居於提供毒品
    及收取價金者之主要角色，被告戊○○則係居間聯絡陪同買
    家到場交易而參與情節較輕，及其等販賣毒品之數量、金額
    等一切情狀，分別量處如主文所示之刑，並定其應執行之刑
    。
三、按毒品危害防制條例第19條第1 項關於沒收之規定，係採義
    務沒收主義，犯同條例第4 條至第9 條、第12條、第13條或
    第14條第1 項、第2 項之罪者，其供犯罪所用之物或因犯罪
    所得之財物，且屬犯人所有者，即應依該規定沒收，法院無
    審酌之餘地，並不以專供犯罪所用之物為限（最高法院93年
    度臺上字第1360號、第1365號、92年度臺上字第2608號判決
    意旨參照），且犯同條例第4 條之罪者，其供犯罪所用或因
    犯罪所得之財物應予沒收，如全部或一部不能沒收時，追徵
    其價額或以其財產抵償之，該條例第19條第1 項規定甚明，
    如所得財物為金錢而無法沒收時，應以其財產抵償之（最高
    法院95年度臺上字第305 號判決意旨參照）。又按共同正犯
    之犯罪所得為現款時，因係合併計算，且於全部或一部不能
    沒收時，以其財產抵償之，為避免執行時發生重複沒收、抵
    償之情形，故各共同正犯之間係採連帶沒收主義，於裁判時
    應諭知連帶沒收，不得就全體共同正犯之總所得，對各該共
    同正犯分別重複諭知沒收（最高法院95年度臺上字第6501號
    判決意旨參照）。被告丁○○、戊○○於事實欄一（一）、
    （二）共同販賣第二級毒品之所得分別為3 萬元、6 萬元，
    雖未扣案，仍應依毒品危害防制條例第19條第1 項規定宣告
    連帶沒收之，如全部或一部不能沒收時，應以被告2 人之財
    產連帶抵償之。又被告丁○○於事實欄二販賣第二級毒品之
    所得為6 萬元，雖未扣案，亦應依上開規定宣告沒收之，如
    全部或一部不能沒收時，應以其財產抵償之。另未扣案之行
    動電話1 支（含SIM 卡門號：0000000000），雖為被告戊○○聯絡交易毒品之用，此觀以上開通訊監察譯文即明，惟該
    行動電話（含SIM 卡）係被告之配偶郭麗華所申辦，此有門
    號申登人資料查詢1 紙可參（見警卷第111 頁），並非被告
    所有之物，爰不為沒收之諭知。末查，在甲○○所搭乘之上
    開自小客車內扣得之甲基安非他命1 包（驗餘淨重35.70 公
    克），為被告丁○○販賣予甲○○之物，且係供證明甲○○
    另案販賣毒品之證物，並非本案查獲之物，自不得於本案中
    為沒收銷燬之宣告，附此敘明。
據上論斷，應依刑事訴訟法第299 條第1 項前段，毒品危害防制
條例第4 條第2 項、第19條第1 項，刑法第11條、第28條、第47
條第1 項、第51條第5 款，判決如主文。
本案經檢察官丙○○到庭執行職務。
中    華    民    國    98    年    8    月     25    日
                  刑事第十一庭  審判長法  官   黃三友
                                      法  官   陳億芳
                                      法  官   林依蓉
以上正本證明與原本無異。
如不服本判決應於收受送達後10日內向本院提出上訴書狀，並應
敘述具體理由；如未敘述上訴理由者，應於上訴期間屆滿後20日
內向本院補提理由書（均須按他造當事人之人數附繕本）「切勿
逕送上級法院」。
中    華    民    國    98    年    8     月    26    日
                                      書記官    邱靜銘
附錄本件論罪科刑法條：
毒品危害防制條例第4條第2項
製造、運輸、販賣第二級毒品者，處無期徒刑或7 年以上有期
徒刑，得併科新臺幣7 百萬元以下罰金。
  附表
  ┌──┬───────┬─────────────────────┐
  │編號│ 犯 罪 事 實  │    主   文                               │
  ├──┼───────┼─────────────────────┤
  │ 一 │事實欄一（一）│丁○○共同販賣第二級毒品，處有期徒刑捌年，│
  │    │              │未扣案之販賣第二級毒品所得財物新臺幣參萬元│
  │    │              │，與戊○○連帶沒收之，如全部或一部不能沒收│
  │    │              │時，以其與戊○○之財產連帶抵償之。        │
  │    │              │戊○○共同販賣第二級毒品，累犯，處有期徒刑│
  │    │              │柒年陸月，未扣案之販賣第二級毒品所得財物新│
  │    │              │臺幣參萬元，與丁○○連帶沒收之，如全部或一│
  │    │              │部不能沒收時，以其與丁○○之財產連帶抵償之│
  │    │              │。                                        │
  ├──┼───────┼─────────────────────┤
  │ 二 │事實欄一（二）│丁○○共同販賣第二級毒品，處有期徒刑捌年，│
  │    │              │未扣案之販賣第二級毒品所得財物新臺幣陸萬元│
  │    │              │，與戊○○連帶沒收之，如全部或一部不能沒收│
  │    │              │時，以其與戊○○之財產連帶抵償之。        │
  │    │              │戊○○共同販賣第二級毒品，累犯，處有期徒刑│
  │    │              │柒年陸月，未扣案之販賣第二級毒品所得財物新│
  │    │              │臺幣陸萬元，與丁○○連帶沒收之，如全部或一│
  │    │              │部不能沒收時，以其與丁○○之財產連帶抵償之│
  │    │              │。                                        │
  ├──┼───────┼─────────────────────┤
  │ 三 │事實欄二      │丁○○販賣第二級毒品，處有期徒刑捌年，未扣│
  │    │              │案之販賣二級毒品所得財物新臺幣陸萬元，沒收│
  │    │              │之，如全部或一部不能沒收時，以其財產抵償之│
  │    │              │。                                        │
  └──┴───────┴─────────────────────┘


司法院資訊處製作；財團法人民間司法改革基金會備份。
